臺灣宜蘭地方法院刑事判決
111年度訴字第177號
公  訴  人  臺灣宜蘭地方檢察署檢察官
被      告  林素美


選任辯護人  李浩霆律師
上列被告因違反證券交易法等案件，經檢察官提起公訴（111年
度偵字第1937號），嗣於本院準備程序進行中，被告就被訴事實
為有罪之陳述，經本院裁定進行簡式審判程序，判決如下：
    主  文
乙○○幫助犯證券交易法第一百七十五條第一項之非法經營證券業
務罪，處有期徒刑貳月，如易科罰金，以新臺幣壹仟元折算壹日
。
    犯罪事實
一、乙○○明知金融機構帳戶資料係供個人使用之重要理財及交易工具
    ，關係個人財產及信用之表徵，並可預見提供自己之金融帳戶
    予他人使用，常用於規避追查而可能涉及犯罪，竟仍基縱他
    人持其金融帳戶以為非法經營證券業務犯罪工具，亦無違反
    其本意之幫助他人非法經營證券業務之不確定故意，於民國1
    09年底至110年1月初間之某時，將其向中國信託商業銀行股
    份有限公司申設之帳號000000000000號帳戶（下稱本案帳戶
    ）之存摺、提款卡（含密碼）交與真實姓名年籍不詳之成年
    友人使用。迨經自稱「寶成財訊網（未取得任何登記資料）
    」之相關人員取得上開中信銀行帳戶後，以該銀行帳戶用於
    違法經營證券業務，以此幫助他人違法經營證券業務。嗣後
    暱稱寶成財訊網之「陳小妤」明知證券商須經主管機關即金
    融監督管理委員會（下稱金管會）之許可及發給許照，方得
    營業，非證券商不得經營有價證券之承銷、自行買賣、行紀
    、居間、代理等證券業務，竟仍基於違反證券交易法之犯意
    ，分別撥打電話向甲○○、丙○○、丁○○居間、推銷、買賣未上
    市櫃股票，表示未上市之「名超企業股份有限公司」（下稱
    名超公司）獲利前景看好，若公司上市櫃後價差利潤非常豐
    厚，致甲○○、丙○○、丁○○聽聞後，遂分別如附表所示之時間
    、金錢向「陳小妤」購買如附表所示之名超公司股票股數，
    並將購買股票之金錢匯入本案帳戶內，以此方式非法經營證
    券業務。
二、案經法務部調查局彰化縣調查站移送臺灣宜蘭地方檢察署檢
    察官偵查起訴。
    理  由
一、本件被告所犯為死刑、無期徒刑、最輕本刑 3年以上有期徒
    刑以外之罪，亦非屬高等法院管轄之第一審案件，其於審理
    程序進行中，先就被訴事實為有罪之陳述，經本院告知簡式
    審判程序之旨，並聽取當事人之意見後，本院依刑事訴訟法
    第273 條之1第1項裁定，進行簡式審判程序。是本案證據調
    查，依同法第273條之2規定，不受同法第159條第1項、161
    條之2、161條之3、163條之1及164條至170條所定證據能力
    認定及調查方式限制，合先敘明。
二、認定犯罪事實所憑之證據及理由：
  ㈠上開犯罪事實，業據被告乙○○於本院審理時坦承不諱（見本
    院卷第86頁、第94頁），核與證人甲○○、丙○○、丁○○於調詢
    中證述之情節相符（見偵卷第12-13頁、第16-18頁、第19-2
    0頁），並有本案帳戶存款基本資料、存款交易明細2份、甲○○110年3月5日玉山銀行匯款申請書、丙○○110年3月5日第一
    銀行匯款申請書、111年3月4日六腳鄉農會取款憑條及六腳
    鄉農會匯款申請書兼取款憑條各1份在卷可稽（見偵卷第9-1
    1頁、第21-26頁、第27-29頁），足認被告自白與事實相符
    ，堪可採信。
  ㈡綜上所述，本件事證明確，被告上開犯行堪可認定，應依法
    論科。
三、論罪科刑：
  ㈠核被告所為，係犯刑法第30條第1項、違反證券交易法第44條
    第1項而應依同法第175條第1項論處之幫助非法經營證券業
    務罪。被告基於單一幫助他人犯罪之意思，以一提供帳戶行
    為供證人甲○○、丙○○、丁○○3人匯款而幫助他人非法經營證
    券業務，係以一行為觸犯數罪名之同種想像競合犯，應依刑
    法第55條規定，從一重之幫助非法經營證券業務罪處斷。又
    起訴書原記載被告所為另涉犯刑法第30條第1項前段、洗錢
    防制法第14條第1項之幫助一般洗錢罪，惟證券交易法第175
    條第1項之幫助非法經營證券業務罪，非屬洗錢防制法第3條
    所稱特定犯罪，無從依該罪論處，此部分業經檢察官當庭更
    正刪除該部分之起訴法條（見本院卷第86頁），附此敘明。
  ㈡被告以幫助之意思，參與構成要件以外之行為，為幫助犯，
    爰依刑法第30條第2項規定，依正犯之刑減輕之。
  ㈢至辯護人雖為被告請求依刑法第59條減輕其刑，並予被告緩
    刑之宣告等語。然按刑法第59條規定之酌量減輕其刑，必須
    犯罪另有特殊之原因與環境，在客觀上足以引起一般同情，
    認為即使予以宣告法定最低度刑，猶嫌過重者，始有其適用
    ，查本案依被告犯罪之原因、情節與環境，難認有何顯可憫
    恕情形；另按緩刑之宣告，除應具備刑法第74條所定條件外
    ，並須有可認為以暫不執行刑罰為適當之情形，始得為之，
    屬法院裁判時得依職權自由裁量之事項（最高法院84年度台
    上字第3150號判決要旨參照）。本院衡酌被告尚未與被害人
    和解、徵得原諒，亦未就所造成損害予以賠償，若仍對被告
    為緩刑之宣告，除可能不足促其往後謹慎行事，對被害人而
    言亦非公平妥切，故認本件尚無暫不執行刑罰為適當之情形
    ，爰不為緩刑之諭知。
　㈣爰審酌被告前無任何犯罪科刑前案紀錄，有臺灣高等法院被
    告前案紀錄表1份附卷可參，品行尚可，其率爾提供自己所
    有帳戶供他人使用，間接助長非法經營證券業務犯罪，致使
    證券交易安全受有相當之影響，並使被害人因此受有如附件
    所示金額之財物損失之犯罪所生危險及損害，所為應予非難
    ；惟念其於本院審理時終能坦承犯行，尚有悔意，兼衡其犯
    罪之動機、目的、手段、所生危害，暨其國中畢業智識程度
    、現為家管、已婚，有2名未成年子女賴其扶養之家庭經濟
    生活狀況等一切情狀，量處如主文所示之刑，並諭知易科罰
    金之折算標準。
四、沒收部分：
　　被告堅稱其為本案犯行並未取得報酬等語（見本院卷第94頁
    ），此外，檢察官復未舉證證明被告確有因本案而實際獲有
    犯罪所得，本院即無從宣告沒收或追徵，附此敘明。
據上論斷，應依刑事訴訟法第273條之1第1項、第299條第1項前
段、證券交易法第44條第1項、第175條第1項、刑法第11條前段
、第55條、第30條第1項前段、第2項、第41條第1項前段，判決
如主文。
本案經檢察官韓茂山提起公訴，檢察官曾尚琳到庭執行職務。
中　　華　　民　　國　　111 　年　　10　　月　　5 　　日
                  刑事第四庭  法  官  楊心希
以上正本證明與原本無異。
如不服本判決應於收受送達後二十日內向本院提出上訴書狀，並
應敘述具體理由；其未敘述上訴理由者，應於上訴期間屆滿後二
十日內向本院補提理由書(均須按他造當事人之人數附繕本)「切
勿逕送上級法院」。
                              書記官  邱淑秋
中　　華　　民　　國　　111 　年　　10　　月　　5 　　日
附錄本案論罪科刑法條全文：
◎證券交易法第44條第1項
證券商須經主管機關之許可及發給許可證照，方得營業；非證券
商不得經營證券業務。
◎證券交易法第175條
違反第18條第1項、第28條之2第1項、第43條第1項、第43條之1
第3項、第43條之5第2項、第3項、第43條之6第1項、第44條第1
項至第3項、第60條第1項、第62條第1項、第93條、第96條至第9
8條、第116條、第120條或第160條之規定者，處2年以下有期徒
刑、拘役或科或併科新臺幣180萬元以下罰金。
違反第165條之1或第165條之2準用第43條第1項、第43條之1第3
項、第43條之5第2項、第3項規定，或違反第165條之1準用第28
條之2第1項、第43條之6第1項規定者，依前項規定處罰。
違反第43條之1第2項未經公告而為公開收購、第165條之1或第16
5條之2準用第43條之1第2項未經公告而為公開收購者，依第1項
規定處罰。

附表：
編號 購買人 匯款時間 購買之公司   股票名稱 購買之股票股數 購買金額 匯入之帳戶 1   甲○○ 110年3月5日 10時27分 名超公司 2000股 18萬元 本案帳戶 2   丙○○ 110年3月4日15時34分、 3月5日15時32分 名超公司 4000股 36萬元 本案帳戶 3   丁○○ 110年2月26日10時9分至13分 名超公司 2000股 18萬元 本案帳戶